臺北高等行政法院判決　　　　　　　　　　　　　　　九十年度訴字第五五八九號
　　　　　　　　　　　　　　　.
　　原　　　告　上嘉國際興業有限公司
　　代　表　人　甲○○
　　訴訟代理人　丙○○
　　被　　　告　經濟部智慧財產局
　　代　表　人　陳明邦（局長）
　　訴訟代理人　己○○
　　參　加　人　法商．伯納達公司
　　代　表　人　乙○○○○○○.
　　訴訟代理人　王建智律師（兼送達代收人）
　　複 代理 人　丁○○
　　訴訟代理人　戊○○
右當事人間因商標異議事件，原告不服經濟部中華民國九十年七月十二日經（九○）
訴字第○九○○六三一五一四○號訴願決定，提起行政訴訟，經本院裁定命參加人參
加訴訟。本院判決如左：
　　主  文
原告之訴駁回。
訴訟費用由原告負擔。
　　事  實
一、事實概要：
    原告於民國八十七年九月二十一日以「BERNARDAUD」商標（下稱系爭商標，如附
    圖一）指定使用於當時商標法施行細則第四十九條所定商品及服務分類表第八類
    之餐刀、餐叉、匙、水果刀、蛋糕刀、菜刀等商品，向被告前身即中央標準局（
    八十八年一月二十六日改制為經濟部智慧財產局）申請註冊，經審查准列為註冊
    第八五七二一二號商標，嗣參加人以該商標有違註冊時商標法第三十七條第七款
    及第十四款之規定，對之提起異議，經其審查為異議成立，原告不服，提起訴願
    ，經遭決定駁回，遂向本院提起行政訴訟。
二、兩造聲明：
  (一)原告聲明（原告未於言詞辯論期日到場，茲據其準備期日之陳述記載）：
    訴願決定及原處分均撤銷。
　(二)被告聲明：
    1.駁回原告之訴。
    2.訴訟費用由原告負擔。
  (三)參加人聲明：
    1.駁回原告之訴。
    2.訴訟費用由原告負擔。
三、兩造之爭點：原告之審定第八五七二一二號「BERNARDAUD」商標，指定使用於當
    時商標法施行細則第四十九條所定商品及服務分類表第八類之餐刀、餐叉、匙、
    水果刀、蛋糕刀、菜刀等商品，是否相同或近似於他人著名之商標或標章，有致
    公眾混淆誤認之虞，而構成商標法第三十七條第七款之違反？
　(一)原告主張之理由：
    1.商標法施行細則第三十一條規定「本法第三十七條第一項第七款之適用，指以
      不公平競爭之目的，非出於自創而抄襲他人已使用之商標或標章申請註冊並有
      致公眾誤信之虞。」經查，參加人據以異議之商標在國際間所通用之圖樣為「
      PROCELAINES BERNARDAUD MANUFACTURE de LIMOGES 1863」（如附圖二），此
      係參加人於異議理由書中已提及，並可從其附件內容中見之。反觀系爭商標圖
      樣為 「BERNARDUAD」 ，其雖與參加人商標其中一字相同，但從兩案之整體外
      觀及讀音上應可輕易判別其間之差異，自客觀上焉有致公眾誤信之虞？況「
      BERNARDAUD」僅係原告以複數英文單字所組成之字串，並不具任何意義，與參
      加人之所謂著名商標中所構成相仿部分乃純然巧合，與商標法第三十七條第一
      項第七款之適用顯然不符。
    2.至參加人所檢送各國商標註冊資料，據以異議商標商品自一九九二年至一九九
      九年進口我國各年度之行銷額一覽表，參加人一九九六年至一九九八年出貨給
      香港商崇哲興業有限公司台灣分公司之發貨單，港商崇哲興業有限公司台灣分
      公司批售給我國境內各百貨公司及零售給一般消費大眾之部分日報表，一九九
      八年五月十九日大成報，促銷活動之文宣資料，商品型錄，參加人香港代理商
      （SHIATOS LIMITED）與史丹頓旅館管理顧問股份有限公司所簽署之協議書及
      史丹頓公司與其下游廠商之商業往來信函等証據資料；除均為一般民間之私文
      書而缺乏証據效果外，且單就產品行銷數額、發貨單量之多寡而逕自給予「著
      名商標」之肯定，實難以信服。一般商品在促銷過程中，所作之文宣資料、商
      品型錄係在所難免，亦為商業活動之普遍習慣，若僅據以認定此為「著名商標
      」之標準，則未免牽強。按吾國商標法稱之著名商標，應係指商標或標章於我
      國境內「相當廣泛」之範圍內已為相關公眾所共知者始足當之，參加人並未更
      加具體顯示在我國廣泛範圍內被一般公眾所為認知之事証，而自許為著名商標
      顯然不當。
　(二)被告主張之理由：
    1.商標圖樣「相同或近似於他人著名之商標或標章，有致公眾混淆誤認之虞者」
      ，不得申請註冊，為本件商標異議審定時商標法第三十七條第七款所明定。又
      所稱「著名之商標或標章」，係指有客觀證據足以認定該商標或標章已廣為相
      關事業或消費者所普遍認知者而言，復為商標法施行細則第三十一條第一項所
      明定。所謂「有致公眾混淆誤認之虞者」，係指商標或標章有使一般消費者對
      其所表彰之商品來源或產製主體發生混淆誤信之虞而言。
    2.參加人係專為產製各種餐具之法國廠商，參加人為表彰上述諸產品，早在一八
　　　六三年即依據法國皇家法令通過使用「BERNARDAUD」為參加人公司特取部分及
      商標之一，迄今已有一百三十餘年之歷史，前述商標已在法國、日本、美國等
      國及國際註冊，獲准多件註冊商標，又含有據爭商標在內並為主要部分之「PR
      OCELAINES BERNARDAUD MANUFACTURE de LIMOGES 1863」商標在法國、國際註
      冊、加拿大、希臘、墨西哥、美國、英國等國核准註冊在案。由參加人產製之
      據爭商標商品除已有悠久之歷史外，近年來更透過網際網路推廣業務，在我國
      復透過參加人香港代理商（SHIATOS LIMITED ）設在我國之分公司香港商崇哲
      興業有限公司代理進口我國行銷，而販賣給五星級飯店或高級餐廳之商品則由
      參加人香港代理商直接供貨給我國之史丹頓旅館管理顧問股份有限公司，再由
      該公司經銷給各相關業界；另參加人之代理商除於年節促銷活動中印製有文宣
      資料促銷宣傳據爭商標之餐瓷商品，其參加德國法蘭克福家飾用品展之消息復
      見諸國內報紙之報導，並在台北中興、崇光、三越、台中中友、崇光及高雄三
      越等百貨公司設有專櫃販售據爭商標商品，堪認於本件系爭審定商標八十七年
      九月二十一日申請註冊當時，該據以異議商標所表彰之信譽及品質已廣為相關
      事業或消費者所普遍認知並臻著名，凡此有參加人檢送各國註冊資料、據爭商
      標商品自一九九二年至一九九九年進口我國各年度之行銷額一覽表、參加人一
      九九六年至一九九八年出貨給香港商崇哲興業有限公司台灣分公司之發貨單、
      港商崇哲興業有限公司台灣分公司批售給我國境內各百貨公司及零售給一般消
      費大眾之部分日報表、一九九八年五月十九日大成報、促銷活動之文宣資料、
      商品型錄、參加人香港代理商（SHIATOS LIMITED ）與史丹頓旅館管理顧問股
      份有限公司所簽署之協議書及史丹頓公司與其下游廠商之商業往來信函等證據
      資料影本附卷可稽。從而原告以相同之外文「BERNARDAUD」作為本件審定第八
      五七二一二號「BERNARDAUD」商標圖樣申請註冊，復指定使用於性質相關聯之
      餐刀、餐叉、匙、水果刀、蛋糕刀、菜刀等商品，客觀上，自易使商品購買人
      對其所表彰之商品來源或產製主體，與據以異議商標相聯想致產生混淆誤認之
      虞，自有首揭法條規定之適用。
  (三)參加人主張之理由：
    1.參加人係專為產製各種餐具聞名全球之法國廠商，為表彰上述諸等產品自早在
      一八六三年即依據法國皇家法令通過使用「BERNARDAUD」為參加人公司特取部
      分及商標之一，迄今已有一百三十餘年之歷史，參加人在餐具業界始終享有極
      其崇高之歷史地位，前述商標已在法國、國際註冊、日本、美國等國核准多件
      註冊商標，又含有引據商標在內並為主要部分 「PROCELAINES BERNARDAUD
      MANUFACTURE de LIMOGES 1863」 商標並已在法國、加拿大、希臘、墨西哥、
      美國、英國等國核准註冊在案，由於參加人所產製之引據商標商品已有一百三
      十餘年之歷史，在上一世紀並為皇家御用之餐具，且在世界各地已廣泛行銷，
      近年來更透過網際網路，參加人之網址為 bernardaud-limges.tm.fr ，對全
      世界推廣，該商標商品在本國之零售係透過參加人在香港之代理人 SHIAOS
      LIMITED 設在本國之分公司香港商崇哲興業有限公司代理進口廣泛行銷，而大
      宗販賣給五星級飯店或高級餐廳之商品，則由參加人香港代理商直接供貨給本
      國之史丹頓旅館管理顧問股份有限公司，再由該公司經銷給各相關業界，由於
      引據異議商標具有悠久之歷史，且其商品已廣泛在包含本國在內之世界各地行
      銷，因之引據異議商標已為著名商標乃為無庸置疑之事實。
    2.系爭商標，其圖樣上之外文「BERNARDAUD」與參加人前述依據法國皇家法令通
      過使用長達一百三十餘年著名之「BERNARDAUD」商標，二者完全相同，交易上
      顯有使相關業界及一般商品購買人產生混淆誤認之虞，二造商標應屬近似殆無
      疑義；復且系爭商標所指定商品與參加人專為產製之餐具為同一或類似之商品
      ，因此系爭商標應有違反商標法第三十七條第七款之規定至為顯然。
    3.此外參加人於異議申請時，以原告與參加人之經銷商間具有地緣或業務往來關
      係，因此早在系爭商標申請註冊前（即一九九八年九月十一日），即與參加人
      之經銷商間具有地緣或業務往來關係，並因此於系爭商標申請註冊前業已知悉
      參加人引據商標之存在，因之主張系爭商標亦應有違反商標法第三十七條第十
      四款之規定，被告於審定本案時，因系爭商標已依商標法第三十七條第七款之
      規定撤銷其審定，因之對該商標是否尚有違反同法條第十四款之規定未予審究
      ，特一併陳明。
　　理  由
甲、程序方面：
    本件原告經受合法通知，無正當理由，未於言詞辯論期日到場，核無行政訴訟法
    第二百十八條準用民事訴訟法第三百八十六條各款所列情形，爰依被告之聲請由
    其一造辯論而為判決，合先敘明。
乙、實體方面：
一、原告於八十七年九月二十一日以「BERNARDAUD」商標指定使用於當時商標法施行
    細則第四十九條所定商品及服務分類表第八類之餐刀、餐叉、匙、水果刀、蛋糕
    刀、菜刀等商品，向被告前身即中央標準局申請註冊，經審查准列為註冊第八五
    七二一二號商標，嗣參加人以該商標有違註冊時商標法第三十七條第七款及第十
    四款之規定，對之提起異議，經其審查為異議成立，原告不服，提起訴願，經遭
    決定駁回之事實，有異議申請書、九十年三月二十九日（九○）智商○八七○字
    第九○○○二六七九七號異議審定書及九十年七月十二日經（九○）訴字第○九
    ○○六三一五一四○號訴願決定書可證，堪為真實。本件之爭點在於原告之審定
    第八五七二一二號「BERNARDAUD」商標，指定使用於當時商標法施行細則第四十
    九條所定商品及服務分類表第八類之餐刀、餐叉、匙、水果刀、蛋糕刀、菜刀等
    商品，是否相同或近似於他人著名之商標或標章，有致公眾混淆誤認之虞，而構
    成商標法第三十七條第七款之違反？
二、按商標圖樣「相同或近似於他人著名之商標或標章，有致公眾混淆誤認之虞者」
    ，不得申請註冊，為本件商標異議審定時商標法第三十七條第七款所明定。且該
    款之規定係以兩商標構成近似為前提要件。又商標圖樣之近似，以具有普通知識
    經驗之購買人，於購買時施以普通所用之注意，有無混同誤認之虞判斷之，復為
    同法施行細則第十五條第一項所明定。且商標在外觀、觀念或讀音方面有一近似
    者，即為近似之商標。本件參加人據以異議之 「PROCELAINES BERNARDAUD
    MANUFACTURE de LIMOGES 1863」 商標，其中BERNARDAUD字體特別顯著，予人寓
    目深刻，為該商標之主要部分，其與系爭商標「BERNARDAUD」商標文字完全相同
    ，據以異議商標與系爭商標異時異地隔離觀察，難謂無使一般消費者產生混淆誤
    認之虞，應為近似商標。
三、又參加人係專為產製各種餐具之法國廠商，參加人為表彰上述諸產品，早在一八
    六三年即依據法國皇家法令通過使用 「BERNARDAUD」 為參加人公司特取部分及
    商標之一，迄今已有一百三十餘年之歷史，前述商標已在法國、日本、美國等國
    及國際註冊，獲准多件註冊商標，又含有據爭商標在內並為主要部分之 「
    PROCELAINES BERNARDAUD MANUFACTURE de LIMOGES 1863」商標在法國、加拿大
    、希臘、墨西哥、美國、英國等國核准註冊在案。由參加人產製之據爭商標商品
    除已有悠久之歷史外，近年來更透過網際網路推廣業務，在我國復透過參加人香
    港代理商（SHIATOS LIMITED ）設在我國之分公司香港商崇哲興業有限公司代理
    進口我國行銷，而販賣給五星級飯店或高級餐廳基隆市○○區○○路二九六號之
    商品則由參加人香港代理商直接供貨給我國之史丹頓旅館管理顧問股份有限公司
    ，再由該公司經銷給各相關業界；另參加人之代理商除於年節促銷活動中印製有
    文宣資料促銷宣傳據爭商標之餐瓷商品，其參加德國法蘭克福家飾用品展之消息
    復見諸國內報紙之報導，並在台北中興、崇光、三越、台中中友、崇光及高雄三
    越等百貨公司設有專櫃販售據爭商標商品，堪認於本件系爭審定商標八十七年九
    月二十一日申請註冊當時，該據以異議商標所表彰之信譽及品質已廣為相關事業
    或消費者所普遍認知並臻著名，此有參加人檢送各國註冊資料、據爭商標商品自
    一九九二年至一九九九年進口我國各年度之行銷額一覽表、參加人一九九六年至
    一九九八年出貨給香港商崇哲興業有限公司台灣分公司之發貨單、香港商崇哲興
    業有限公司台灣分公司批售給我國境內各百貨公司及零售給一般消費大眾之部分
    日報表、一九九八年五月十九日大成報、促銷活動之文宣資料、商品型錄、參加
    人香港代理商（SHIATOS LIMITED ）與史丹頓旅館管理顧問股份有限公司所簽署
    之協議書及史丹頓公司與其下游廠商之商業往來信函等證據資料影本附卷可稽等
    情，業據被告於審定書記載甚詳，核無不合，足認參加人據以異議之商標所表彰
    商品之品質及其信譽，於原告商標申請註冊時，已廣為相關事業或消費者所普遍
    認知，應屬著名之商標，原告主張上開資料均為一般民間之私文書而缺乏証據效
    果外，且單就產品行銷數額、發貨單量之多寡及商品促銷所作文宣而逕自給予「
    著名商標」之肯定，實難以信服云云，尚非可採。是以原告以近似於參加人著名
    商標中「BERNARDAUD」文字作為系爭商標圖樣，指定使用於當時商標法施行細則
    第四十九條所定商品及服務分類表第八類之餐刀、餐叉、匙、水果刀、蛋糕刀、
    菜刀等商品，申請註冊，有致消費者對其所表彰之商品來源或產製主體發生混淆
    誤認之虞，有違系爭商標異議審定時商標法第三十七條第一項第七款之規定。從
    而原處分以系爭商標之審定應予撤銷之處分，於法應無不合，訴願決定予以維持
    ，亦屬妥適，原告以前詞主張，聲請撤銷原處分及訴願決定，為無理由，應予駁
    回。又因系爭商標被告既已依商標法第三十七條第七款之規定撤銷其審定，且核
    無不合，已如前述，參加人於異議時雖另主張系爭商標亦有違反商標法第三十七
    條第十四款之規定部分，因不影響判斷之結果，被告就系爭商標是否有違反同法
    條第十四款之規定部分亦未予審究，故不另贅論，併此明。
據上論結，本件原告之訴為無理由，爰依行政訴訟法第九十八條第三項前段、第二百
十八條、民事訴訟法第三百八十五條第一項前段，判決如主文。
中　　　華　　　民　　　國　　九十一　　年　　　七　　　月　　三十一　　日
                        臺 北 高 等 行 政 法 院   第 三 庭
                                           審 判 長 法  官　姜素娥
                                                    法  官  林文舟
                                                    法  官  陳國成
右為正本係照原本作成。
如不服本判決，應於送達後二十日內，向本院提出上訴狀並表明上訴理由，如於本判
決宣示後送達前提起上訴者，應於判決送達後二十日內補提上訴理由書（須按他造人
數附繕本）。
中　　　華　　　民　　　國　　九十一　　年　　　八　　　月　　　一　　　日
            　　　　　　　　　　　　　　    　      書記官  王英傑
